【裁判字號】    92,訴緝,394
【裁判日期】    920721
【裁判案由】    違反商業會計法等
【裁判全文】
台灣台中地方法院刑事判決                        九十二年度訴緝字第三九四號
    公  訴  人  臺灣臺中地方法院檢察署檢察官
    被      告  甲○○
右列被告因違反商業會計法等案件，經檢察官提起公訴（九十一年度偵字第二三○七
七號），本院判決如左：
    主      文
甲○○共同連續商業負責人，以明知為不實事項，而填製會計憑證，處有期徒刑伍月
，如易科罰金，以佰元折算壹日。
    事      實
一、甲○○基於概括之犯意聯絡，與真實姓名、年籍不詳綽號林先生、陳先生者，由
    甲○○同意擔任設於台北市○○街二一四號三樓之一信義聯有限公司（下稱信義
    聯公司）之負責人，並領取統一發票，交由真實姓名、年籍不詳綽號林先生、陳
    先生二人使用，自民國九十年七月起至九十一年六月間止，領取信義聯公司統一
    發票，明知無銷貨之事實，竟基於幫助他人逃漏稅捐及違反商業會計法之概括犯
    意，連續提供業務上登載不實之信義聯公司發票予如附表十三之一、二之廠商，
    幫助逃漏如附表十三之一所示之稅捐新台幣（下同）四百七十九萬三千九百五十
    七元。嗣為避免稅捐稽徵機關查覺，乃又自台中市取得如附表十三之二進項發票
    欄所載之虛設之維斯康福公司之統一發票充作進項憑證，並將上開不實之發票資
    料填製會計憑證並記入帳冊，以應付查核。
二、案經台中市稅捐稽徵處移送及台灣台中地方法院檢察署檢察官指揮法務部調查局
    中部機動工作組偵查起訴。
    理      由
一、訊據被告甲○○固坦承同意擔任信義聯公司負責人，並領取統一發票，交由真實
    姓名、年籍不詳綽號林先生、陳先生二人使用之事實，惟矢口否認有幫助他人逃
    漏稅捐及違反商業會計法之犯意，辯稱：「用我的名義申請的，沒有到過公司去
    了解業務，我是拿身分證、印章陪同一起去設立登記，統一發票也是我去領取的
    ，我是被騙」等語。惟查：被告於本院審理時供稱：「是朋友設立公司叫我當負
    責人，應是八十七年十二月二十一日設立該公司，後來於九十年二月間聲請變更
    ，我當負責人」。「沒有出資。是不知真實姓名、年籍、資料，綽號林先生及陳
    先生二人他們叫我出名，他們只提供我吃、住，住於開封街，住幾號我已忘記。
    他們叫我先申請、或領取統一發票再說，當時我們是於八德路口和新生北路交叉
    路口那邊，他們只說等辦好，要給我一些酬勞補貼。當時我向他們要求要給我二
    萬元酬勞，但他們就是一直拖延時間，一直搪塞，他們給我約一天二、三百元，
    當時我剛離職，沒有工作。當時我是陪同林先生、陳先生二人去領取統一發票後
    ，領到後將統一發票交給他們，我不曾去過公司。我只知道我是掛名董事長，他
    們有幫我印名片，但他們不將名片交給我」。「我不曾去過公司，也沒有了解過
    公司業務，是他們要我去當董事長的。對公司照片我沒有意見」。「我並不知道
    公司是否有營業，我只知道他們是在騙人的。我當時把身分證給他們，印章是他
    們自己去刻的。拿我的身分證去使用，約一個星期後還我」。「有去過戶政機關
    ，也去過市府的公司主管登記單位、到過稅捐處領取統一發票後，交給陳先生使
    用，但他們一直拖延就是沒有給我任何好處。我也到過銀行開戶，但何家銀行我
    已忘記」。「因當時我沒有工作，只希望有一個地方能夠吃住，是被陳先生騙的
    ，陳先生有向我說，我不用做任何事，由陳先生來處理公司之事情，公司會分紅
    給我，我只負責領取統一發票交給他使用就可以，我們是分工合作」等語。又查
    信義聯公司並未在設址所在地，即台北市○○街二一四號三樓之一營業一情，有
    勘查紀錄表、現場照片附卷可稽；再依商場習慣，進貨、銷貨對象總有脈絡可循
    ，總是熟習後方會大量進貨，而既已熟習，除非有特殊事故，進貨對象亦不致驟
    然變更，惟查信義聯公司之進貨情形，其分別向如附表十三之二進項發票欄所載
    之維斯康福公司等虛設公司，取得少量統一發票充作進項憑證，就其進貨情形觀
    之，亦與商場習慣亦屬不符，若非係為逃避查緝而以虛設行號之進貨憑證應付，
    實難解釋；再參以信義聯公司並無銷貨事實而開立如附表十三之一、二所示之不
    實統一發票等事實，則有台中市稅捐稽徵處專案申請調檔統一發票查核清單、公
    司登記事項資料附卷足憑，堪認信義聯公司並無營業之事實。綜上所述，被告甲
    ○○幫助他人逃漏稅捐及違反商業會計法之犯行，應堪認定。
二、按商業會計法第七十一條第一款以明知為不實之事項，而填製會計憑證或記入帳
    冊之罪，原即含有業務上登載不實之本質。刑法第二百十五條之從事業務之人登
    載不實事項於業務上文書罪，與商業會計法第七十一條第一款之商業負責人，以
    明知為不實之事項而填製會計憑證罪，皆規範處罰同一之登載不實行為，應屬法
    規競合，後者為前者之特別規定，依特別法優於普通法之原則，應優先適用修正
    前商業會計法第七十一條第一款之罪論處（最高法院八十七年度台上字第十一號
    判決參照）。又虛設行號本身原無進銷貨事實，而營業稅之課徵係針對營業行為
    ，虛設行號既無營業行為，自不能課徵營業稅，且因其實際上完全無營業行為，
    亦無營利事業所得可言，因此均無本身逃漏稅捐情形。而販賣發票於其他虛設行
    號沖帳，因其他虛設行號亦無課稅問題，故亦不能論以幫助他人逃漏稅捐刑責，
    然本無營業行為，竟虛開發票持以申報，應課以違反商業會計法之罪，而販賣發
    票予非虛設行號之廠商部分，則係幫助該等廠商逃漏營利事業所得稅。核被告甲
    ○○係犯稅捐稽徵法第四十三條第一項幫助他人逃漏稅捐罪、及商業會計法第七
    十一條第一款以明知不實之事項而填製會計憑證等罪。被告甲○○擔任信義聯公
    司負責人，且領取該公司統一發票後，交由真實姓名、年籍不詳綽號林先生、陳
    先生者使用，無實質交易，而販賣該統一發票，其行為已參以犯罪構成要件行為
    ，即使亦在幫助，亦已成立共同正犯，而非仍為幫助犯，（參見司法院九十二年
    院台廳刑四字第○四一一○號函第七則），被告與真實姓名、年籍不詳綽號林先
    生、陳先生者共同犯罪，彼此間有犯意聯絡及行為分擔，均為共同正犯。而被告
    係基於概括犯意，於密接時間內反覆為之，而各犯罪名相同之罪，為連續犯，均
    以一罪論。又被告其所犯幫助他人連續逃漏稅捐罪及連續以明知不實之事項填製
    會計憑證罪間，有方法、結果之牽連關係，為牽連犯，被告應從一重論以商業負
    責人，連續以明知不實之事項填製會計憑證罪論處，爰審酌被告甲○○犯罪之動
    機、目的，並審酌被告因貪圖名利而分別幫助他人逃漏稅捐，且造成稅捐機關核
    課稅捐之錯誤、逃漏稅捐之數額甚鉅、犯罪所得、犯後態度良好等一切情狀，量
    處如主文所示之刑，並諭知易科罰金之折算標準。
據上論斷，應依刑事訴訟法第二百九十九條第一項前段，商業會計法第七十一條第一
款，稅捐稽徵法第四十三條第一項，刑法第十一條前段、第二十八條、第五十六條、
第四十一條第一項前段、第五十五條。罰金罰鍰提高標準條例第一條前段、第二條，
判決如主文。
中      華      民      國      九十二      年    七    月    二十一    日
                              台灣台中地方法院刑事第三庭
                                  法  官  黃  松  竹
右正本證明與原本無異。
如不服本判決，應於判決送達後十日內向本院提出上訴狀，上訴於台灣高等法院台中
分院( 須附繕本 )。
                                  書記官
中      華      民      國      九十二      年    七    月    二十一    日
附錄本案所犯法條
稅捐稽徵法第四十三條第一項：
(教唆或幫助逃漏稅捐等之處罰)
教唆或幫助犯第四十一條或第四十二條之罪者，處三年以下有期徒刑、拘役或科新台
幣六萬元以下罰金。
商業會計法第七十一條第一款：
商業負責人、主辦及經辦會計人員或依法受託代他人處理會計事務之人員有左列情事
之一者，處五年以下有期徒刑、拘役或科或併科新台幣十五萬元以下罰金：
一  以明知為不實之事項，而填製會計憑證或記入帳冊者。


司法院資訊處製作；財團法人民間司法改革基金會備份。
